臺灣高等法院民事判決　　　　　　　　 95年度上易字第649號
上　訴　人　丁○○
訴訟代理人　張建鳴律師
　　　　　　張家豪律師
複　代理人　莊振農律師
被　上訴人　甲○○
訴訟代理人　崔百慶律師
複　代理人　王柏棠律師
上列當事人間損害賠償事件，上訴人對於中華民國95年6月23日
臺灣臺北地方法院95年度訴字第172號第一審判決提起上訴，被
上訴人為附帶上訴，本院於96年3月6日言詞辯論終結，判決如下
：
    主  文
上訴駁回。
原判決關於駁回附帶上訴人後開第二項之訴部分，及命其負擔訴
訟費用之裁判均廢棄。
附帶被上訴人丁○○應再給付附帶上訴人甲○○新台幣貳拾萬元
，及自民國95年1月7日起至清償日止按年息百分之5計算之利息
。
第一審訴訟費用關於命附帶上訴人甲○○負擔部分，及第二審訴
訟費用關於附帶上訴部分，由附帶被上訴人丁○○負擔。第二審
訴訟費用關於上訴部分，由上訴人丁○○負擔。
    事  實
甲、上訴人即附帶被上訴人丁○○方面：
壹、聲明：
一、原判決關於上訴人敗訴部分廢棄。
二、前開廢棄部分，駁回被上訴人在第一審之訴。
三、駁回被上訴人之附帶上訴。
貳、陳述：除與原判決記載相同者外，補稱略以：
一、被上訴人向上訴人請求之60萬元並不在兩造簽訂之不動產買
    賣契約書第16條第2項之涵攝範圍。
二、被上訴人並未舉證雙方有任何口頭約定由上訴人負擔20萬元
    （吳康君向上訴人請求加倍返還定金部分）。
乙、被上訴人即附帶上訴人甲○○方面：
壹、聲明：
一、駁回對造之上訴。
二、原判決關於駁回附帶上訴人後開之訴部分廢棄。
三、附帶被上訴人應再給付附帶上訴人新台幣20 萬元，及自起
    訴狀繕本送達之翌日起，至清償日止，按周年利率百分之5
    計算之利息。
貳、陳述：除與原判決記載相同者外，補稱略以：
一、系爭房屋係「現況交屋」，且上訴人並無異議。系爭契約第
    16條所稱之「pu工程」，與系爭房屋是否有瑕疵無涉，且被
    上訴人確已依約履行義務。
    理  由
一、被上訴人主張：其於民國94年3月9日與訴外人台北夢享家不
    動產投資顧問有限公司（下稱夢享家公司）簽訂專任委託銷
    售契約（下稱委託銷售契約），委由該公司銷售所有門牌號
    碼：台北市○○○路○段391巷20弄63號之房地（下稱系爭房
    地），約定於視為夢享家公司已完成居間仲介之義務，被上
    訴人應依約給付服務報酬予夢享家公司。嗣訴外人吳康君經
    由夢享家公司，於94.6.10與被上訴人簽立買賣斡旋金契約
    （下稱斡旋金契約），並交付斡旋金（定金）20萬元，被上
    訴人同意出售系爭房地予吳康君，雙方並於契約第6條約定
    若因可歸責被上訴人事由致使解除契約者，被上訴人應加倍
    返還已收之全部價金。上訴人亦自夢享家公司獲悉被上訴人
    擬出售系爭房地，且知悉被上訴人已與吳康君簽訂斡旋金契
    約，仍表示因家庭及小孩教育等因素，亟須購買系爭房地，
    被上訴人乃於94年6月14與上訴人簽訂不動產買賣契約書（
    下稱系爭買賣契約），將系爭房地售予上訴人，並於第16
    條第2項約定「甲乙雙方同意，若乙方（即被上訴人）因台
    北夢享家以乙方違約為由，請求賠償金時，造成乙方實際損
    失，甲方（即上訴人）同意全權負擔違約金，支付予台北夢
    享家。（前項所指為台北夢享家請求仲介賠償費用部分）」
    等語，上訴人並簽發面額81萬8000元，受款人為被上訴人之
    本票乙紙交代書乙○○保管。另上訴人亦口頭同意賠償被上
    訴人如遭吳康君請求賠償時之損害，因而於94年9月27簽發
    面額20萬元，受款人為被上訴人之本票乙紙交由乙○○保管
    嗣夢享家公司以被上訴人違約為由，訴請被上訴人賠償相當
    服務報酬之損害（原法院94年度訴字第3638號），雙方於94
    年12月12日以60萬元成立訴訟和解。吳康君亦訴請被上訴人
    給付20萬元違約金，經原法院94年11月14日94年度北簡字第
    23826號宣示判決筆錄判決被上訴人敗訴確定在案。爰依兩
    造約定請求上訴人給付80萬元及自起訴狀繕本送達翌日起至
    清償日止按年息百分之5計算之利息。
    上訴人對其於94年6月14日，與被上訴人簽立系爭買賣契約
    ，向被上訴人購買系爭房地，並為上開第16條第2項約定，
    及其於同日簽發面額81萬8000元，受款人為被上訴人之本票
    乙紙交代書乙○○保管，另於94年7月27簽發面額20萬元，
    受款人為被上訴人之本票乙紙交由代書乙○○保管，暨夢享
    家公司、吳康君分別訴請被上訴人給付報酬、違約金等情不
    爭執。惟辯以被上訴人本件請求之60萬元不在兩造簽訂之買
    賣契約書第16條第2項之涵攝範圍，且兩造並無口頭約定由
    上訴人負擔吳康君向被上訴人請求給付之違約金20萬元。另
    系爭房屋交後即陸續出現滲漏水情形，被上訴人依民法第
    360條或依契約約定均應負損害賠償責任，經估價後，修補
    漏水瑕疵須費24萬1500元，自得與被上訴人本件主張之金額
    抵銷；又被上訴人未依約施作PU工程等語。
    （原審命上訴人給付60萬元本息，駁回被上訴人其餘之訴。
    上訴人就其敗訴部分提起上訴；被上訴人就其敗訴部分提起
    附帶上訴。）
二、查被上訴人於94年3月9日與夢享家公司簽訂委託銷售契約，
    委由該公司銷售所有系爭房地，約定於視為夢享家公司已完
    成居間仲介之義務，被上訴人應依約給付服務報酬。嗣吳康
    君經由夢享家公司，於94.6.10與被上訴人簽立斡旋金契約
    ，願以2045萬元購買系爭房地，並交付斡旋金（定金）20萬
    元，被上訴人同意出售系爭房地予吳康君，雙方約定若因可
    歸責被上訴人事由致使解除契約者，被上訴人應加倍返還已
    收之全部價金。本件兩造於94年6月14日簽立系爭買賣契約
    ，並為上述第16條第2項約定，上訴人於同日簽發面額81 萬
    8000元，另於94年7月27簽發面額20萬元，受款人均為被受
    款人之本票計貳紙交予乙○○保管。又吳康君以被上訴人違
    背斡旋金契約為由，訴請被上訴人賠償損害，經原法院94
    年10月28日94年度北簡字第23826號宣示判決筆錄判決被上
    訴人應給付吳康君20萬元本息確定；另夢享家公司訴請被上
    訴人給付報酬，亦於原法院94年12月12日94年度訴字第3638
    號成立和解，被上訴人應給付夢享家公司60萬元等情，有被
    上訴人提出之委託銷售契約、斡旋金契約、不動產買賣契約
    、民事起訴狀、原法院94年訴字第3638號和解筆錄、原法院
    94年北簡字第23826號宣示判決筆錄、本票2紙等可稽（見原
    審卷第8-31頁、76頁），且為兩造所不爭執，堪認為真正。
三、被上訴人主張上訴人知悉被上訴人已與吳康君簽訂斡旋金契
    約，仍表示亟須購買系爭房地，上訴人同意賠償被上訴人於
    遭夢享家公司及吳康君索賠之損害，爰依約請求上訴人給付
    其賠償夢享家公司之60萬元及賠償吳康君之20萬元。上訴人
    則以上開情詞置辯。茲審酌如下：
(一)、被上訴人請求上訴人賠償是否有理由？
１、夢享家公司請求被上訴人賠償60萬元部分：
    查被上訴人與夢享家公司所訂委託銷售契約第4條第5項約定
    「賣方在買方給付定金或與買方簽立不動產契約後，因可歸
    責於賣方之事由而解除契約者，視為夢享家公司已完成居間
    仲介之義務，賣方應給付夢享家公司委託總價額4%之服務報
    酬」（見原審卷第9頁）。本件被上訴人已與吳康君簽訂斡
    旋金契約，同意吳康君以2045萬元購買系爭房地，並收受吳
    康君給付之斡旋金（定金）20萬元，已如上述，則被上訴人
    依委託銷售契約約定即有給付服務報酬之義務。夢享家公司
    依民法第226條請求被上訴人賠償相當於被上訴人依委託銷
    售契約應給付之服務報酬（即仲介費）81萬8000元（
    00000000*4%=818000）（見原審卷第25頁所附夢享家公司起
    訴狀）。該損害自屬兩造系爭買賣契約第16條約定「甲乙雙
    方同意，若乙方（即被上訴人）因台北夢享家以乙方違約為
    由，請求賠償金時，造成乙方實際損失，甲方（即上訴人）
    同意全權負擔違約金，支付予台北夢享家。（前項所指為台
    北夢享家請求仲介賠償費用部分）」之範疇，況上訴人所舉
    證人乙○○（即兩造系爭買賣契約之地政士）於本院結證上
    開「造成乙方實際損失」係指夢享家公司向被上訴人請求仲
    介費，上訴人要負擔該筆費用，上訴人並簽發面額81萬8000
    元，受款人為被上訴人之本票乙紙交伊保管，當時被上訴人
    有向伊要該票，但因不知夢享家公司有無向被上訴人求償，
    故未將票交予被上訴人等情（見本院卷第79頁），益證上訴
    人承諾於夢享家公司向給被上訴人請求賠償相當仲介費損害
    時，上訴人應賠償被上訴人該部分損失。夢享家公司依約得
    向被上訴人請求賠償81萬8000元，嗣以60萬元與被上訴人成
    立訴訟上和解，顯被上訴人於該訴訟已盡力防禦。從而，被
    上訴人依約請求上訴人賠償該部分損害，自屬有據，應予准
    許。
２、吳康君請求被上訴人賠償20萬元部分：
    查被上訴人與吳康君所立斡旋金契約約定，被上訴人同意出
    售系爭房地予吳康君，並約定若因可歸責被上訴人事由致使
    解除契約者，被上訴人應加倍返還已收之全部價金（見原審
    卷第11頁）。而被上訴人對吳康君違約，經吳康君解除契約
    ，訴請被上訴人加倍返還定金20萬元，經原法院94 年度北
    簡字第23826號宣示判決筆錄判決被上訴人應給付吳康君20
    萬元本息確定，已如上述。另證人乙○○於本院結證「台北
    夢享家當時已經採取法律行動，有一個付斡旋金的人出現，
    那個人要向甲○○求償，這20萬元（即被上訴人94 年7月27
    簽發，面額20萬元，受款人甲○○）本票應該是甲○○要顏
    先生（上訴人）開的，印象中是這樣的」（見本院卷第81頁
    ），是堪認上訴人確同意於被上訴人遭吳康君請求賠償時，
    上訴人應負擔被上訴人該部分損失。從而，被上訴人此部分
    請求亦屬有理由，應予准許。
(二)、上訴人抵銷抗辯是否有理由？
１、上訴人謂兩造買賣契約第7條第5款約定被上訴人保證買賣標
    的物於點交前無存在物之瑕疵，如有滲漏水等瑕疵情事，願
    負瑕疵擔保責任，系爭房屋交後即出現嚴重滲漏水情形，該
    瑕疵於交屋前即存在，被上訴人依民法第360條或依約均應
    負損害賠償責任，經估價後，修補漏水瑕疵須費24萬1500
    元，自得與被上訴人主張之金額抵銷；又被上訴人未依約施
    作PU工程，該工程費用約20萬元左右，其亦得主張抵銷等語
    （見原審卷第67、82頁、本院卷第81頁）。
２、查兩造系爭買賣契約第7條第5項固約定「乙方（被上訴人）
    保證買賣標的於點交前無存在物之瑕疵（例：傾斜、龜裂等
    影響結構安全或滲漏水、海砂、輻射屋等瑕疵），如有前開
    情事除本約另有約定外，乙方應負瑕疵擔保責任」（見原審
    卷第15頁），而兩造另於第16條第1項約定「甲乙雙方同意
    房地點交以簽約之現況為主（並拍照存證）。PU工程由賣方
    負責，買方不另行支付費用」（見原審卷第18頁）。是兩造
    已另約定以系爭房屋現況交屋，即應優先適用第16條第1項
    約定。而被上訴人已施作PU工程，亦據證人丙○○（即施作
    者）結證在卷（見本院卷第114頁背面），上訴人亦不爭執
    被上訴人曾僱工進行防水工程（參見本院卷第111頁），是
    堪認被上訴人已依約履行，上訴人主張被上訴人未施作PU工
    程，該工程約20萬元，其得對被上訴人主張抵銷乙節，即非
    可採。
３、縱認本件仍有買賣契約第7條第5項約定之適用，上訴人亦應
    先舉證惟該項漏水瑕疵係於點交（94年7月26日）前已存在
    ，惟上訴人於95年4月3日始主張有漏水瑕疵，自難認該漏水
    瑕疵於點交前即已存在。況證人乙○○證述「（問：現況交
    屋為何還要做PU工程？）是賣方主動說要做的，系爭房屋是
    順著地勢蓋的…印象中主臥室在地下室一樓，主臥室的木質
    地板有變形，梁小姐（被上訴人）說因為水管阻塞…」，「
    （問；交屋時除了主臥室地板有問題外，其他部分有無問題
    ？）沒有」（見本院卷第80頁），是益難證明上訴人主張之
    漏水瑕疵係於交屋前即已存在，被上訴人應負物之瑕疵擔保
    責任，從而上訴人主張被上訴人應依約或依民法第360條規
    定賠償修補漏水瑕疵費用24萬1500元，即屬無據，其主張與
    本件所負債務抵銷，自屬無理由。
(三)、綜上所述，被上訴人依兩造約定，請求上訴人給付80萬元及
    自95年1月7日（起訴狀繕本送達翌日）起至清償日止，按年
    息百分之5計算之利息，為有理由，應予准許。
四、原審判命上訴人給付被上訴人60萬元本息，而駁回被上訴人
    其餘之訴。關於原審判命上訴人給付部分，核無不當，上訴
    意旨指摘原判決此部分不當，求予廢棄改判，為無理由，應
    駁回其上訴。又被上訴人即附帶上訴人甲○○請求上訴人即
    附帶被上訴人丁○○另給付20萬元本息，為有理由，應予准
    許，已如上述，乃原判決就此部分為附帶上訴人敗訴之判決
    ，自有未洽。附帶上訴人就此部分指摘原判決不當，求予廢
    棄改判，為有理由，爰由本院將原判決此部分予以廢棄改判
    如主文第3項所示。
五、本件事證已明，兩造其餘攻擊防禦方法，經核與本判決之結
    果不生影響，爰不一一論述。
六、據上論結，本件上訴為無理由，附帶上訴為有理由，依民事
    訴訟法第449條第1項、第450條、第78條，決如主文。
中　　華　　民　　國　　96　　年　　3　　月　　20 　日
                    民事第八庭
                        審判長 法　官 吳景源
　　　　　　　　　　　　　　   法　官 鄭威莉
　　　　　　　　　　　　   　　法　官 滕允潔
正本係照原本作成。
不得上訴。
中　　華　　民　　國　　96　　年　　3 　　月　　21　　日
　　　　　　　　　　　　　　　 書記官 黃麗玲
